【裁判字號】    89,家抗,30
【裁判日期】    890331
【裁判案由】    收養認可
【裁判全文】
臺灣高等法院臺中分院民事裁定                      八十九年度家抗字第三○號
      抗  告  人  甲○○
                  丙○○
右抗告人因聲請收養認可事件，對於中華民國八十九年二月二十五日臺灣台中地方法
院裁定（八十九年度養聲字第十五號），提起抗告，本院裁定如左：
      主      文
抗告駁回。
抗告程序費用由抗告人負擔。
      理      由
一、本件抗告人聲請意旨略以：被收養人乙○○係民國八十五年六月十二日生，因生
    父母林滄敏、吳梅貴於八十八年九月二十一日地震中死亡，依法應由其同居之祖
    父母林政男、林張阿梅共同監護，茲因被收養人離成年時尚有十七年之久，屆時
    祖父母均已老邁，因恐照顧未週，被收養人之祖父母即被收養人之法定代理人與
    收養人即原為被收養人伯父母之抗告人等訂立收養契約書，且被收養人向由收養
    人實際照顧，本件收養，於被收養人並無不利，爰依法請求認可等語。經原法院
    審查結果，以抗告人之聲請認可，固據其提出戶籍謄本，收養契約書、健康、職
    業等證明文件為證，惟經該院囑託臺中縣政府訪視結果，臺中縣政府原亦認適合
    收養，有臺中縣政府八十九年二月九日八九府社工字第三八七七六號函所檢附之
    訪視報告可稽。但後經臺中縣政府定期追蹤訪視結果，認：「案童即被收養人於
    九二一震災中腳部受傷，目前仍治療復建中，短期內尚無法復原，且案童有九二
    一創傷後遺症，需定期心理門診治療，案童在照顧上需花費很多心思，另收養人
    有二名子女分別為七歲、三歲，均屬年幼，收養人雖有照顧經驗，但收養人已懷
    孕，將於一、二個月後臨盆，收養人恐無力負擔沈重之照顧壓力。案童之監護人
    即被收養人之法定代理人年紀為五十九歲、五十四歲，非屬年老無力照顧，且監
    護人家境富裕，資產龐大，若由案大伯即收養人收養，恐影響案童之財產權益甚
    鉅。另有關案家提及將移民會影響案童之移民權事，因案監護人表示，希望案童
    能受完整之中文教育後，再全家移民，因此尚不急於此時辦理收養。有關本件收
    養，目前尚不宜辦理收養，俟收養人確實有能力照顧，且案童有意願時，再行評
    估」，並認本件不適合收養，亦有臺中縣政府八十九年二月二十三日八九府社工
    字第五○四七○號函所檢附之訪視報告在卷可稽。是本件之被收養人既仍能由其
    監護人即為法定代理人之祖父母為適當良好之養護，再教養子女，極其艱巨，抗
    告人既已有二名子女分別為七歲、三歲，均屬年幼，且已懷孕，將於一、二個月
    後臨盆，對本件被收養人屬九二一震災失依兒童之養護，誠屬不易，應認對於被
    收養人有不利之情形，因認本件收養有不利於養子女之情事，爰依民法第一千零
    七十九條第五項第二款，裁定駁回其聲請，核無違誤。抗告論旨雖以被收養人林
    佩萱現年僅三歲，離其成年尚有十七年，而其監護人林政男、林張阿梅現年分別
    為五十九歲、五十四歲年將老邁，勢不能照顧林佩萱達十七年之久，而抗告人等
    係林佩萱之伯父母，亦即其監護人林政男、林張阿梅之子媳，且林佩萱原本即由
    同屬一家之林政男、林張阿梅及抗告人等四人共同照顧，收養後亦同，是本件收
    養，於其並無不利，原裁定疏未究明上開四人同財共居，同屬一家，關係親密，
    並共同照顧收養人之事實，而駁回認可之聲請，自屬欠當云云。按我國傳統祖孫
    之情誼濃於伯姪，而被收養人林佩萱之監護人林政男、林張阿梅為林佩萱之祖父
    母，現年雖分別為五十九歲、五十四歲，並非耄耋，尚未達不能照顧林佩萱之程
    度。且依抗告人所言，祖孫三代既仍同財共居，如出諸對於林佩萱之愛心，儘可
    共同就近照拂、扶育，又何須斤斤必收養林佩萱而後甘。是抗告人所述抗告意旨
    仍非可採。其據此指摘原裁定不當，求予廢棄，為無理由。
二、依非訟事件法第二十八條、第八條第二項、民事訴訟法第四百九十二條第一項、
    第九十五條、第七十八條，裁定如主文。
中      華      民      國    八十九     年      三       月   三十一   日
~B1家事法庭審判長法  官  陳照德
~B2              法  官  蔡王金全
~B3              法  官  陳成泉
右為正本係照原本作成。
不得再抗告。
~B              書記官  林育德
中      華      民      國    八十九     年      四       月     五     日
                                                                        Ｑ


司法院資訊處製作；財團法人民間司法改革基金會備份。
